臺灣高等法院刑事裁定　　　　　　　　　　　　　　　九十三年度抗字第四○四號
　　抗告人　即
　　公　訴　人　臺灣新竹地方法院檢察署檢察官
　　被　　　告　乙○○
右抗告人因被告違反商標法案件，不服臺灣新竹地方法院九十三年度易字第三○二號
，中華民國九十三年六月十日裁定（聲請以簡易判決處刑案號：臺灣新竹地方法院檢
察署九十二年度偵字第四一四七號），提起抗告，本院裁定如左：
    主  文
原裁定撤銷，發回台灣新竹地方法院。
    理  由
一、聲請簡易判決處刑意旨略以：被告乙○○在新竹市○○路二十七巷二十九號、三
    十九號開設幼兒美語補習班，於民國九十年八月三十日起，乙○○與長頸鹿文化
    事業有限公司（下稱長頸鹿公司）簽訂長頸鹿文化事業兒童美語合作續約書（下
    稱續約書），並成為長頸鹿公司之新竹三民分校，依雙方簽訂之續約書，乙○○
    以長頸鹿之名稱開設長頸鹿美語中心、幼兒安親班、兒童電腦班等，其同時並擔
    任負責人。乙○○明知如附件長頸鹿及圖之商標，係長頸鹿公司於八十年十二月
    二十四日自商標權人台北市私立長頸鹿美語補習班魏忠香取得之商標專用權（專
    用期間自八十九年七月一日起至九十八年七月二十日止，指定使用於教育、訓練
    、娛樂、運動及文化活動等類別），依乙○○與長頸鹿公司雙方所簽訂之續約書
    約定，該長頸鹿及圖之商標，未經長頸鹿公司之書面授權不得使用，且乙○○需
    於雙方終止契約後二週內將所安裝長頸鹿及圖之廣告招牌或指示地標予以拆除。
    惟乙○○於九十一年八月三十一日與長頸鹿公司合約屆滿後，未與長頸鹿公司續
    約，明知未經商標權人長頸鹿公司同意，卻仍擅自以長頸鹿美語中心邦尼補習班
    之招牌對外招生，並使用長頸鹿公司之長頸鹿及圖註冊商標，有致相關消費者混
    淆誤認之虞，經長頸鹿公司出面制止，仍未停止使用，因認被告乙○○涉有商標
    法第八十一條第二款未經商標人同意，於同一服務使用相同之註冊商標權罪嫌。
二、原審法院認檢察官指被告所犯違法商標法罪嫌，指出之證明方法顯不足認定被告
    有成立犯罪之可能，且聲請簡易判決處刑書，並未有檢察官於犯罪事實欄所指之
    附件，無從得知檢察官認為被告究竟是何部分之行為侵害了告訴人所享有之何種
    商標權，被告亦無從據以答辯。經於九十三年五月三十一日第一次審判期日前，
    以裁定通知檢察官應於受送達後七日內補正所謂附件，檢察官雖於同年月三日即
    函覆，其函覆內容固稱：「九十二年度偵字第四一四七號聲請書中之『犯罪事實
    』欄中所載如附件所示等語，係指『長頸鹿及圖』之商標影本，業已附卷於該卷
    宗內，係資證明告訴權人之商標專用權範圍及型態」，有臺灣新竹地方法院檢察
    署九十三年六月三日甲○雲博九十二偵四一四七字第一一九七０號函一份附卷可
    憑。然本案之偵查卷宗內所附告訴人享有之商標共有二種，被告究竟是違反那一
    種？還是都違反？檢察官並未具體說明；且偵查卷宗內所附、認為係被告違反商
    標法之照片上所顯示之長頸鹿及圖圖樣，乍看來亦與告訴人所享有之上開商標權
    圖樣不同；況長頸鹿之圖樣隨各人繪製出來之式樣可以千變萬化，檢察官附件係
    指長頸鹿及圖，而並未如承辦其他違反商標法案件之檢察官將被侵權之商標圖樣
    特定、具體地顯見於起訴書後之附件，其所為顯未達到命其補正之具體效果，是
    屬法條所定逾期並未補正之情形，因而以裁定駁回起訴，固非無見。
三、經查：
（一）按檢察官就被告犯罪事實，應負舉證責任，並指出證明之方法。又法院於第一
      次審判期日前，認為檢察官指出之證明方法「顯」不足認定被告有成立犯罪之
      可能時，應以裁定定期通知檢察官補正，逾期未補正者，得以裁定駁回起訴，
      刑事訴訟法第一百六十一條第一項、第二項分別定有明文。
（二）本案檢察官聲請簡易處刑及依原審法院裁定補正被告涉犯違反商標法罪責，其
      證據如下：
    1.檢察官聲請簡易判決處刑書犯罪證據並所犯法條欄中，已列出告訴人之指述、
      被告乙○○不否認未拆除長頸鹿招牌及依照契約終止後二週內拆除招牌之不利
      於己之供述、經濟部中央標準局服務標章註冊證、授權同意書、中華民國服務
      標章註冊證影本、續約書、存證信函各一份及照片四張等多種證明方法證明被
      告侵害告訴人商標權之行為。
    2.檢察官聲請簡易判決處刑書犯罪事實欄中，亦明列被告所侵害告訴人之商標權
      為「告訴人長頸鹿公司於八十年十二月二十四日自商標權人台北市私立長頸鹿
      美語補習班魏忠香取得之商標專用權（專用期間自八十九年七月一日起至九十
      八年七月二十日止，指定使用於教育、訓練、娛樂、運動及文化活動等類別）
      」等語。
    3.原裁定認抗告人並未如同其他檢察官將被侵權之商標特定、具體地顯於起訴書
      後之附件，未達原審法院命其補正之具體效果。惟原審法院命抗告人補正之資
      料，業已附卷於臺灣新竹地方法院檢察署九十二年度偵字第四一四七號卷內，
      為原裁定所自承，並有臺灣新竹地方法院檢察署九十三年六月三日甲○雲博九
      十二偵四一四七字第一一九七○號函一份（見原審九十三年度易字第三○二號
      卷第三頁）附卷可憑。
（三）至原裁定認為經乍看被告違反商標法之照片與告訴人所享有之上開商標權圖樣
      係屬不同等語，為法院應行審判認定職責，難認檢察官之舉證不足。
（四）綜上所述，檢察官提出之證據，應認被告有違反商標法之罪嫌，並非刑事訴訟
      法第一百六十一條所指，檢察官指出之證明方法顯不足認定被告有成立犯罪可
      能之情形。
四、原審遽為駁回起訴之裁定，自難昭折服。抗告意旨，指摘原裁定不當，為有理由
    ，應由本院將原裁定撤銷，發回原審法院另為適法裁判。
五、據上論斷，應依刑事訴訟法第四百十三條，裁定如主文。
中　　　華　　　民　　　國　　九十三　　年　　　七　　　月　　二十三　　日
                              臺灣高等法院刑事第二十庭
                                  審判長法  官　趙　功　恆
                                        法  官　李　春　地
                                        法  官　鄧　振　球
右正本證明與原本無異。
不得再抗告。
                                        書記官　孫　佩　琳
中　　　華　　　民　　　國　　九十三　　年　　　七　　　月　　二十六　　日
